臺灣彰化地方法院民事判決　九十一年度訴字第一七五號
　　原　　　告　甲○○
　　　　　　　　丁○○
　　被　　　告　乙○○○○○○.
　　　　　　　　丙○○○○○○.
右當事人間請求侵權行為損害賠償事件，本院判決如左：
    主      文
被告應連帶給付原告甲○○新臺幣捌仟壹佰元；應連帶給付原告丁○○新臺幣捌仟柒
佰伍拾元，及均自民國九十一年二月二十七日起至清償日止，被告丙○○○○○○另
自九十一年二月二十一日起至九十一年二月二十六日止，按週年利率百分之五計算之
利息。
原告其餘之訴駁回。
訴訟費用，由被告連帶負擔三十分之一；餘由原告負擔。
本判決第一項於原告以新臺幣伍仟伍佰元供擔保後得假執行。但被告如於假執行程序
實施前以新台幣壹萬陸仟捌佰伍拾元為原告預供擔保，免為假執行。
原告其餘假執行之聲請駁回。
    事      實
甲、原告方面：
  一、聲明：
  （一）被告應連帶給付原告甲○○新臺幣（下同）三十一萬三千一百七十二元；連
        帶給付原告丁○○三十一萬六千三百零一元，及均自訴狀繕本送達翌日起至
        清償日止，按年息百分之五計算之利息。
  （二）訴訟費用由被告連帶負擔。
  （三）第一項之聲明，原告願供擔保，請准宣告假執行。
  二、陳述：
  （一）兩造於民國（下同）八十九年二月九日下午四時許，在彰化縣鹿港鎮○○路
        天后宮廣場擺設攤位賣茯苓糕，原告甲○○為被告二人之伯父，惟二家因有
        嫌隙，少有往來，原告等因經營得法，引起被告等之不滿，將原告丁○○之
        茯苓糕攤位推倒，被告兄弟二人更連手毆打原告，致原告二人分別受傷不輕
        ，案經檢察官提起公訴，並經判決被告有罪確定在案。
  （二）按因故意或過失，不法侵害他人之權利者，負損害賠償責任，民法第一百八
        十四條第一項前段定有明文。又數人共同不法侵害他人之權利者，連帶負損
        害賠償責任，同法第一百八十五條第一項亦有明文。且不法侵害他人之身體
        或健康者，對於被害人因此喪失或減少勞動能力而增加生活上之需要時，應
        負損害賠償責任，同法第一百九十三條第一項亦有明文。暨不法侵害他人之
        身體、健康、名譽或自由者，被害人雖非財產上之損害，亦得請求賠償相當
        之金額，同法第一百九十五條第一項前段亦有明文。原告因被告之不法侵害
        因而受傷，原告之受傷與被告之侵權行為有因果關係，依前揭法條規定，被
        告自應連帶負賠償責任，其明細如下：
    （１）醫藥費部分：甲○○受傷就醫治療，花費二千六百七十二元。丁○○受傷
          就醫治療，花費一千三百零一元。
    （２）減少勞動收入：甲○○受傷休養七日，平日賣茯苓糕至少淨賺一千五百元
          ，計減少收入一萬零五百元。丁○○傷勢較重，休養十日，平日賣茯苓糕
          每日至少淨賺一千五百元，計減少一萬五千元收入。
    （３）精神慰撫金部分：原告為被告二人之長輩，受晚輩之毆打，鄰里均指指點
          點，精神所受痛苦至鉅，爰各請求三十萬元之慰撫金，以資慰藉。
    （４）合計被告應連帶給付原告甲○○三十一萬三千一百七十二元；連帶給付原
          告丁○○三十一萬六千三百零一元，暨其法定利息，為此提起本件訴訟。
  三、證據：提出刑案判決書影本一份、醫藥收據八份之影本為證。
乙、被告方面：
  一、聲明：
  （一）原告之訴及假執行之聲請均駁回。
  （二）訴訟費用由原告負擔。
  （三）若受不利判決，願供擔保，請准宣告免假執行。
  二、陳述：
  （一）對兩造相關刑事案件即本院八十九年度易字第五八四號判決與台灣高等法院
        台中分院八十九年度上易字第二四三七號判決，因已確定，不爭執。
  （二）加害人所應賠償者，只限於被害人實際所受之損害，若被害人所受損害為醫
        療費用之支出者，除「實際上支出」之外，尚須該醫療費用之支出屬於「客
        觀上所必要」者，若有逾此範圍之請求，即屬無理由。而查依前開兩造相關
        之刑事確定判決，原告甲○○僅受有「右眼瞼瘀傷三Ｘ四公分、右臉裂傷一
        公分」之身體傷害，原告丁○○只受有「左眼瞼擦傷０．五Ｘ二公分、頸部
        挫傷四Ｘ六公分」之傷害，其二人之身體傷害情形相當輕微，根本不足以影
        響其正常生活作息。亦即原告二人仍能正常工作，故原告二人主張因傷休息
        七天及十天，受有減少收入部分，與事實不符，被告予以否認。況若原告二
        人曾休息七天及十天未工作，但休息與其身體所受之上開傷害，依一般日常
        生活經驗觀之，亦無相當因果關係，亦非客觀上所必要，原告亦無提出證據
        證明其每日有一千五百元之淨收入，故原告請求被告賠償減少勞動能力之損
        害云云，要無理由。
  （三）依通說及實務見解，全民健康保險局所代為支付之醫療費用，因非被害人所
        實際支出之費用，故該由全民健康保險局所代為支出之醫療費用，被害人不
        能請求賠償，被害人所能請求者僅限於「實際上」所支出者，如此才符合「
        損害填補」之法理。是原告二人所受之傷害如上述，為相當輕微之皮傷，則
        原告甲○○有健保，其在八十九年二月九日受傷當天就醫之一百元自負額，
        固得請求被告賠償，但其他八十九年七月十三日、五月二十四日、四月五日
        之醫療費用，與受傷當日相隔甚久，應與本件傷害無關，無得請求被告賠償
        。原告丁○○亦有健保，在受傷當日實際支出之自負額一百元，固得請求被
        告賠償，至次日後就醫，則被告否認與本件侵權行為有關，亦屬不必要之支
        出，若原告執意請求，應由原告舉證證明與本件侵權行為有相當因果關係，
        從而原告所能請求被告賠償醫療費用者，應均只有一百元。
  （四）因本件係兩造互毆，且依刑事判決，起因為原告丁○○因生意競爭關係先行
        動手推倒被告兄弟載運之茯苓糕推車，嗣生互毆，故原告對本件侵權行為已
        有較高之可歸責原因，復被告二人所受之傷害分別為「左小腿處二Ｘ二平方
        公分擦傷、右頸有二．五Ｘ０．三平方公分擦傷、左頸有二條三Ｘ０．五平
        方公分擦傷、右背肩處有一Ｘ一平方公分擦傷瘀血」；「右臉頰處有三Ｘ０
        ．五平方公分、右手無名指有三Ｘ０．五平方公分擦傷」等傷害，即被告所
        受傷害較原告嚴重。又原告係聯合其子王議峰共三人毆打被告二人，其傷害
        情節亦較重。況原告二人所受為輕微之皮傷，該傷應不會造成所謂精神上之
        痛苦，縱有，亦屬非常輕微，從而原告請求被告連帶賠償各三十萬元之精神
        慰撫金，誠屬太高。被告認應酌減，以賠償數千元為合理。且以被告二人亦
        於同件互毆中受較重之傷，受有相當之精神上痛苦，亦可向原告二人請求賠
        償精神慰撫金，並相當為三十萬元，特以此抵銷，而使原告此部分之請求權
        歸於消滅。
丙、本院依職權調閱本院八十九年度易字第五八四號案件全卷（含台灣高等法院台中
    分院八十九年度上易字第二四三七號卷）。
    理      由
一、原告主張兩造於八十九年二月九日下午四時許，在彰化縣鹿港鎮○○路天后宮廣
    場擺設攤位賣茯苓糕時發生衝突，原告二人遭被告二人共同打傷，刑事部分已經
    判決被告二人有罪確定在案之事實，業經被告不爭執，並由本院調閱相關刑事案
    卷核明，堪認為實，從而被告對於原告因而所受之損害，自應負連帶賠償責任。
二、至原告所受損害，茲就其請求分別審酌如下：
  （一）醫療費用部分：
    （１）原告甲○○部分：原告甲○○固提出單據四張，分別為八十九年二月九日
          、四月五日、五月二十四日、七月十三日就診，惟依八十九年二月九日事
          故當天甲○○所受傷害為「右眼瞼瘀傷三Ｘ四公分、右臉裂傷一公分」之
          身體傷害，且距後三次之就診時間均係逾月不連續，亦無舉證其間有何關
          連及必要性，則後三次之就診，自難認與八十九年二月九日甲○○所受之
          傷害有何關聯，該三次醫療費用自不得請求被告賠償。至其八十九年二月
          九日之醫療單據，其中實際支出之數額為一百元，其餘為中央健康保險局
          給付，非原告甲○○實際支出，則因侵權行為之損害賠償係以填補被害人
          實際之損失為原理，是原告甲○○請求之醫療費用以一百元為合理，逾此
          部分，係無理由。
    （２）原告丁○○部分：原告丁○○係於八十九年二月九日、十日、十四日、二
          十一日就診，雖依事故當日八十九年二月九日百川醫院出具的丁○○之診
          斷書僅載記其受有「左眼瞼擦傷０．五Ｘ二公分、頸部挫傷四Ｘ六公分」
          之傷害。但查，丁○○於事故當日警訊中即陳述，其右腳膝蓋被王原興用
          腳踢的現在走路有點跛等語，且緊接於二月十日就診，經醫診斷病名，「
          右膝側帶拉傷、股骨髁骨折」，以石膏固定治療，有彰化秀傳紀念醫院
          出具之診斷證明書在卷可稽，則前開膝腿之傷，容信係被告之侵權行為所
          致，相關刑事案件雖無如此認定，惟本院就審理職權，認有所據，爰反於
          相關刑事案件之見解，自為此部分事實之認定，並以前開原告丁○○主張
          之四次就診均屬必要合理。被告主張丁○○後三次之就診與本件侵權行為
          無涉，並不足採。惟丁○○主張被告應賠償前開四次就診醫療費用總額一
          千三百零一元云云，因其中八十九年二月九日就診中，有五百五十一元係
          中央健康保險局給付，非原告丁○○實際支出受損；二月十日支出項目所
          列證明書費一百元容不屬醫療費用，均應予以剔除，則丁○○請求被告賠
          償之醫療費用應以七百五十元為有理由，逾此部分即係無據。
  （二）減少勞動收入部分：原告主張甲○○受傷休養七日，平日賣茯苓糕至少淨賺
        一千五百元，計減少收入一萬零五百元。丁○○傷勢較重，休養十日，平日
        賣茯苓糕每日至少淨賺一千五百元，計減少一萬五千元收入云云。已經被告
        否認，且查，原告應係共擺一攤營業，此於相關刑事案件中，即本院八十九
        年度易字第五八四號案件中，已經原告之子王議峰陳稱，伊擺一攤，伊父母
        （即原告）擺另一攤等語至明。況原告於該刑事案件審理中亦均無就此爭執
        ，乃於本件另述，原告二人各擺一攤經營云云，顯無足採信。而依原告二人
        所受之傷，對其共同販賣之事業，容信無達到人必休養，業必暫停不賣之情
        狀，則其所謂有減少勞動收入云云，尚難憑信；縱有之，亦難認與被告之侵
        權行為具相當因果關係，且原告就此亦無舉出相當可信之證據以實其說，故
        此部分原告之主張為無理由。
  （四）精神慰撫金部分：原告主張為被告二人之長輩，受晚輩之毆打，鄰里均指指
        點點，精神所受痛苦至鉅，爰各請求三十萬元之慰撫金，以資慰藉云云。本
        院斟酌原告與被告之親屬關係，兩家自來相處有隙，被告二人均高職畢業，
        做工為業，被告王泳騰月入約二萬二千元，已婚，尚未生子，王清泉月入約
        一萬八千元，與兩造係互毆各受有傷害等身分、地位、經濟狀況諸情，此經
        兩造分別陳明，並有相關刑事案卷供，認原告各請求賠償精神慰撫金八千
        元為相當，逾此部分之請求，尚屬未當。至被告主張渠等亦同時遭原告打傷
        ，可得請求精神慰撫金，與原告主張之精神慰撫金互相抵銷云云，按因故意
        侵權行為而負擔之債，其債務人不得主張抵銷，民法第三百三十九條定有明
        文，則知被告之主張抵銷係於法不准，難加採取。
四、綜上，原告本於侵權行為規定，請求被告連帶賠償原告甲○○，於八千一百元範
    圍內；連帶賠償原告丁○○於八千七百五十元範圍內，均屬正當，應予准許，其
    餘逾此範圍之請求，則非有據，應予駁回。又原告併請求自起訴狀繕本送達翌日
    ，（被告王泳騰係於九十一年二月二十六日收受送達；被告王清泉係於九十一年
    二月二十日收受送達，有送達證書二紙在卷可憑）起至清償日止之法定遲延利息
    ，均核無不合，併予准許。
五、兩造陳明願供擔保，聲請宣告假執行或免為假執行，經核原告勝訴部分，合於法
    律規定，爰分別酌定相當之擔保金額宣告之；原告其餘假執行之聲請，因訴之駁
    回而失所依據，不予准許。
據上論結，本件原告之訴，為一部有理由，一部無理由，並依民事訴訟法第七十九條
但書、第八十五條第一項、第二項、第三百九十條第二項、第三百九十二條，判決如
主文。
中　　　華　　　民　　　國　　九十一　　年　　　三　　　月　　 二十　　 日
~B臺灣彰化地方法院民事第一庭
~B法　　　官　洪榮謙
右為正本係照原本作成。
如不服本判決應於判決送達後二十日內向本院提出上訴狀（並按對照人數提出繕本）
。
~B法院書記官　王振州
中　　　華　　　民　　　國　　九十一　　年　　　三　　　月　　 二十　　 日
